臺灣橋頭地方法院民事裁定
109年度消債清字第108號
聲請人即債  張瓊月即張秀玉
務人                
0000000000000000

0000000000000000

代  理  人   任進福  法扶律師
上列當事人因消費者債務清理事件聲請清算，本院裁定如下：
    主  文
聲請人張瓊月即張秀玉自民國一百零九年十二月十五日下午四時
起開始清算程序。
命司法事務官進行本件清算程序。
    理  由
一、聲請意旨略以：聲請人即債務人張瓊月即張秀玉前向金融機
    構辦理消費借貸、信用卡契約等，致積欠無擔保債務計新臺
    幣（下同）1,496,898元，因無法清償債務，於民國95年11
    月間曾依中華民國銀行公會會員辦理消費金融案件無擔保債
    務協商機制請求共同協商債務方案，而向最大債權銀行聯邦
    商業銀行股份有限公司（下稱聯邦銀行）申請協商，而與各
    債權銀行達成分期還款協議，同意自95年12月起分120期，
    於每月10日繳款6,058元，以各債權銀行債權金額比例清償
    各項債務至全部清償為止，惟嗣後聲請人收入扣除個人必要
    支出無法負擔上開協商款，遂於96年5月間毀諾，此實乃不
    可歸責於聲請人之事由所致，嗣於109年3月間向本院聲請與
    債權金融機構協商債務清償方案，惟因無法負擔債權人所提
    還款方案致調解不成立；因聲請人有不能清償債務或有不能
    清償之虞，復未經法院裁定開始更生程序或宣告破產，爰依
    法聲請准予裁定清算等語。
二、按「債務人不能清償債務或有不能清償之虞者，得依本條例
    所定更生或清算程序，清理其債務。」、「債務人對於金融
    機構負債務者，在聲請更生或清算前，應向最大債權金融機
    構請求協商債務清償方案，或向其住、居所地之法院或鄉、
    鎮、市、區調解委員會聲請債務清理之調解；且協商或調解
    成立者，債務人不得聲請更生或清算。但因不可歸責於己之
    事由，致履行有困難者，不在此限。」消費者債務清理條例
    （下稱消債條例）第3條、第151條第7項分別定有明文。所
    謂「不可歸責於己之事由」，原則上係指客觀上聲請人有收
    支狀況之變動，諸如物價上漲、家屬患病等導致支出增加，
    或因意外、病痛無法工作、僱用之公司倒閉或裁員、減薪等
    以致收入減少等情；又縱使財產及收支狀況無甚變動，但因
    協商時居於劣勢，未能實質協議，僅為爭取利息減少及分期
    清償之些許優惠，勉予允諾，惟其財產及收入客觀上存有難
    以如期履行之情形，亦應認該當。債務人雖因不可歸責之原
    因致不能履行協商條件，仍應符合「不能清償或有不能清償
    之虞」法定要件，亦即應綜合債務人之財產、信用、收支與
    其所負全部債務等狀況，評估其是否仍有償債能力，或即使
    仍得勉力清償，但是否因年紀已長、身罹疾患、工作條件不
    佳或其他相類似之因素，可預期足以影響日後基本生活之維
    持，而有不能清償之虞等情，為其判斷之準據。
三、經查：
  ㈠聲請人前向各金融機構辦理消費貸款、信用卡契約等致現至
    少積欠無擔保債務1,496,898元，前因無法清償債務，依中
    華民國銀行公會會員辦理消費金融案件無擔保債務協商機制
    請求共同協商債務方案，向最大債權金融機構聯邦銀行申請
    協商，而與各債權銀行達成最終分期還款協議，同意自95年
    12月起分120期，於每月10日繳款6,058元，各債權銀行債權
    金額比例清償各項債務至全部清償為止，於96年5月即毀諾
    未依約履行，嗣向本院聲請消費者債務清理調解，惟無法負
    擔債權人所提還款方案而於109年4月30日調解不成立等情等
    情，有債權人清冊、財團法人金融聯合徵信中心前置協商專
    用債權人清冊、信用報告、調解筆錄、109年8月31日聯邦銀
    行陳報狀等件在卷可稽，堪認上情屬實，經核聲請人申請協
    商時，切結每月收入僅6,000元，且其當時勞工保險投保於
    職業工會，投保薪資僅基本工資18,300元，此有勞工保險被
    保險人投保資料表、收入證明切書在卷可稽，另依消債條例
    第64條之2規定，以96年度高雄市每人每月最低生活費標準1
    0,708元之1.2倍12,850元列計為聲請人當時每月個人必要生
    活費用，故以當時切結收入6,000元扣除每月個人必要生活
    費用12,850元後已無所餘，無法負擔每月6,058元之還款金
    額，難以期待聲請人依約履行，應屬不可歸責於聲請人之事
    由致不能履約，並無違常。是聲請人所稱確有不可歸責於己
    之事由，致不能履行原協商條件，揆諸前開論述，自應屬不
    可歸責於己之事由，是聲請人主張其於與債權銀行達成前開
    協商結論後，已因不可歸責於己之事由致履行顯有重大困難
    ，尚屬可信。
  ㈡聲請人已64歲餘，曾更換左手人工骨而屬輕度身心障礙，現
    無業均由子女負擔生活支出，且其已於101年間領取勞工保
    險老年一次給付，名下無財產，106至108年度未有申報所得
    等情，有財產及收入狀況說明書、綜合所得稅各類所得資料
    清單暨國稅局財產歸屬資料清單、勞工保險被保險人投保資
    料表、身心障礙證明等件附卷可證。則在查無聲請人有其他
    收入來源，佐以聲請人106至108年度皆未有所得紀錄，則聲
    請人陳稱皆倚靠子女負擔每月個人必要支出，尚非不可採信
    。
  ㈢至聲請人個人日常生活必要費用部分，審酌聲請人負債之現
    況，基於社會經濟活動之互賴及誠信，該日常生活所需費用
    ，自應節制開支，不得有超越一般人最低生活標準之享受，
    否則反失衡平，本院依消債條例第64條之2第1項，參酌109
    年度高雄市最低生活費標準13,099元之1.2倍為15,719元，
    則聲請人每月最低生活費除有特殊情形並有證據證明者外，
    自宜以此為度，始得認係必要支出。聲請人自陳每月必要支
    出為7,600元，低於上開標準甚多，應屬可採。
  ㈣綜上所述，以聲請人現既無工作收入，無法負擔每月個人必
    要生活費用7,600元，亦無法清償目前負債總額1,496,898元
    ，堪認聲請人確有不能清償債務或有不能清償之虞之情事。
    從而，聲請人主張已不能清償債務，聲請本院准予清算，依
    所舉事證及本院調查結果，即無不合。
四、末按「法院開始清算程序之裁定，應載明其年、月、日、時
    ，並即時發生效力。」、「法院裁定開始更生或清算程序後
    ，得命司法事務官進行更生或清算程序，必要時得選任律師
    、會計師或其他適當之自然人或法人一人為監督人或管理人
    。」，消費者債務清理條例第83條第1 項、第16條第1 項分
    別定有明文。本件聲請人其目前收入及財產狀況，不能履行
    債務，未償之債務亦屬不能清償，有如上述。從而，聲請人
    聲請清算，洵屬有據，應予准許，爰命司法事務官進行本件
    清算程序。
五、依消費者債務清理條例第11條第1 項、第83條第1 項、第16
    條第1 項，裁定如主文。
中　　華　　民　　國　 109　　年　　12　　月　　15　　日
              　        　民事庭　法　官　李姝蒓
以上正本係照原本作成。
本裁定已於109年12月15日下午4 時公告。
本裁定不得抗告。
中　　華　　民　　國　 109　　年　　12　　月　　15　　日
  　                              書記官　郭南宏